【裁判字號】    89,台上,528
【裁判日期】    890127
【裁判案由】    違反電信法
【裁判全文】
最高法院刑事判決                                八十九年度台上字第五二八號
    上  訴  人  甲○○
    選任辯護人  於傳鴻律師
                田鴻鈞律師
右上訴人因違反電信法案件，不服台灣高等法院中華民國八十六年九月三十日第二審
判決（八十六年度上訴字第四三七七號，起訴案號：台灣板橋地方法院檢察署八十六
年度偵字第八三七五號），提起上訴，本院判決如左：
    主  文
原判決撤銷，發回台灣高等法院。
    理  由
本件原判決認定上訴人甲○○明知行動電話應向電信局申請核可，支付相關費用取得
號碼後始得使用，於民國八十五年十二月間某日，在台北縣三重市天台戲院旁，向一
綽號「長腳」之不詳姓名男子，以顯不相當之對價新台幣（下同）三千元購入盜拷自
李麗琴所申請使用之000000000號行動電話內碼之行動電話一支，並基於意
圖為自己不法利益之概括犯意，自購入上開行動電話時起至八十六年一月十三日止，
以持有該無線行動電話通信之方式，連續盜用上開行動電話多次，使電信局行動電話
之通信系統陷於錯誤，予以接收而提供通話服務，因而獲得免費使用行動電話通信之
財產上不法利益，並使原合法使用該號碼之李麗琴受有電話費額外增加之損害。嗣於
八十六年一月十三日十七時三十分許，在臺北縣三重市○○路○段五二七號七樓為警
查獲，並扣得其所有之行動電話乙支等情。因而維持第一審論處上訴人連續意圖為自
己不法之利益，以無線方式，盜用他人電信設備通信罪刑之判決，駁回上訴人在第二
審之上訴。固非無見。惟查：(一)有罪判決書所記載之犯罪事實，為論罪科刑適用法律
之基礎，故凡於適用法律有關之重要事項，必須詳加認定，明確記載，然後於理由內
明犯罪事實所憑之證據及認定之理由，始足為適用法律之依據。若事實未有此記載
，而理由加以說明，為理由失其依據。如事實有此記載，理由未予說明，則為理由不
備，按諸刑事訴訟法第三百七十九條第十四款規定，其判決當然為違背法令。原判決
於理由內，係謂審酌上訴人犯罪動機、目的、手段、所生損害及犯罪後態度等一切情
狀，為其量刑之準據。然關於上訴人因使用盜拷之行動電話通信，究竟使行動電話遭
盜拷使用之李麗琴，受到如何程度之損害，並未於事實內為認定，則判決理由所謂審
酌上訴人犯行所生損害情形量處其刑，即失其依據。況上訴人於上開期間使用李麗琴
遭盜拷行動電話之通信情形（包括日期、受話號碼、通話秒數及金額等），有該00
0000000號行動電話通話紀錄乙份附卷可稽（見第八三七五號偵卷第六十三頁
至七十三頁）。是上訴人盜用該行動電話之日期、次數為何及李麗琴因之受有電話費
額外增加之損害究竟若干，應非無法或不易調查，原判決認上訴人連續多次使用盜拷
之行動電話，使李麗琴受有損害，而論以連續犯，然對其犯罪之日期、次數及李麗琴
所受損害如何，均未加詳查，自有調查未盡之可議。(二)按行動電話手機之電子序號及
內碼等，係手機製造廠商及行動電話通信業者方有權（或授權他人）製作，將之輸錄
於行動電話手機之電腦電磁紀錄內，供行動電話通信業者之電腦網路交換控制中心比
對查核，以決定是否准許該手機使用者通信之用。合於永續狀態中表示一定用意證明
之刑法文書概念，自屬刑法第二百二十條第二項（修正前之第二百二十條）、第二百
十條之準私文書。倘上訴人明知該行動電話係他人所盜拷，其手機序號、內碼等均屬
偽造之準私文書，竟仍持以使用，且足生損害於他人，所為另應成立行使偽造準私文
書罪，此部分雖未經檢察官起訴，然與起訴之違反電信法犯行應具牽連犯之裁判上一
罪關係，基於審判不可分之原則，應認亦為起訴效力所及，原判決未予併論，兼有已
受請求之事項，未予判決之違法。以上或係上訴意旨所指摘，或為本院得依職權調查
之事項，應認原判決有撤銷發回更審之原因。又，電信法第五十六條經於八十八年十
一月三日修正公布，更審時如認上訴人所為成立犯罪，併應注意新舊法規定之比較適
用。合行明。
據上論結，應依刑事訴訟法第三百九十七條、第四百零一條，判決如主文。
中      華      民      國    八十九    年      一      月    二十七    日
                              最高法院刑事第六庭
                                  審判長法官  紀  俊  乾
                                        法官  楊  商  江
                                        法官  黃  正  興
                                        法官  陳  東  誥
                                        法官  張  春  福
      右正本證明與原本無異
                                              書  記  官
中      華      民      國    八十九    年      二      月      二      日


司法院資訊處製作；財團法人民間司法改革基金會備份。
